---
title: "Dylyr"
author: "Taliana Pirajan"
date: "2026-03-30"
format:
  html:
    theme: flatly
    toc: true
    toc_float: true
    number-sections: true
    code-fold: show
    code-tools: false
    code-copy: false
lang: es
editor: source
---
```{r}
library(dplyr)
library(gapminder)
library(tidyr)
```
## Select only the columns country, year, and lifeExp.

```{r}
gapminder %>%
  select(country, year, lifeExp)
```
Solo se selcciona las columnas necesarias para enfocarnos en la ezperanza de vida por pais y año.

## Filter the dataset to show only observations from the year 2007.
```{r}
gapminder %>%
  filter(year == 2007)
```
Aquí solo me enfoco en los datos del año 2007 para enfocarme en lo más reciente.

## Filter the dataset for countries in Asia.
```{r}
gapminder %>%
  filter(continent=="Asia")
```
Solo veo los países que están en Asia para entender cómo les va ahí sin mezclar con otros lugares.

## Select rows where life expectancy is greater than 70.
```{r}
gapminder %>%
  filter(lifeExp > 70 )
```
miro los qué países tienen una esperanza de vida arriba de 70 años, dónde la gente vive más tiempo.

## Arrange the dataset by life expectancy in ascending order
```{r}
gapminder %>%
  arrange(lifeExp)
```
Ordeno los países desde los que tienen la esperanza de vida más baja hasta la más alta para ver quién está peor y quién mejor.

## Arrange the dataset by GDP per capita in descending order.
```{r}
gapminder %>% 
  arrange(desc(gdpPercap))
```
Ordeno los países de mayor a menor ingreso por persona para ver cuáles son los más ricos.

## Create a new column gdp_total as gdpPercap * pop.
```{r}
gapminder %>% 
  mutate(gdp_total=gdpPercap * pop)
```
Hago una columna nueva que me dice el PIB total multiplicando el ingreso por persona por la población. Así sé qué tan grande es la economía de cada país.

## Filter countries with population greater than 100 million in 2007.
```{r}
gapminder %>%
  filter(year == 2007, pop > 100000000 )
```
Aquí filtro los países que tienen más de 100 millones de habitantes, los que tienen mucha gente.

## Select countries from Europe and display only country and gdpPercap
```{r}
gapminder %>%
  filter(continent =="europe") %>%
  select(country, gdpPercap)
```
Solo me quedo con los países de Europa y las columnas que me interesan para ver cómo están económicamente.

## Compute the average life expectancy for each continent
```{r}
gapminder %>%
  group_by(continent)  %>% 
  summarise(avg_lifeExp = mean(lifeExp))
```
Calculo el promedio de esperanza de vida en cada continente para comparar cómo les va en salud.
## Compute the average GDP per capita for each continent and year.
```{r}
gapminder %>%
  group_by(continent, year) %>%
  summarise(avg_gdpPercap = mean (gdpPercap))
```
Veo cómo ha cambiado el ingreso promedio por persona en cada continente con el paso del tiempo.

## Find the maximum life expectancy for each continent.
```{r}
gapminder %>%
  group_by(continent) %>%
  summarise(max_lifeExp = max(lifeExp))
```
Busco cuál es la esperanza de vida más alta que hay en cada continente.

## Count how many countries are in each continent.
```{r}
gapminder %>%
  group_by(continent) %>%
  summarise(n_countries = n_distinct(country))
```
Cuento cuántos países hay en cada continente para tener una idea del tamaño del grupo.

## For each continent, compute the total population.
```{r}
gapminder %>% 
  group_by(continent) %>%
  summarise(total_pop = sum(pop))
```
Sumo toda la gente que hay en cada continente para ver cuál tiene más población.

## Filter the dataset for the Americas and compute the average life expectancy by year
```{r}
gapminder %>%
  filter(continent == "Americas") %>%
  group_by(year) %>%
  summarise(avg_lifeExp = mean(lifeExp))
```
Solo veo los países de América y calculo cómo ha cambiado la esperanza de vida a lo largo de los años.

## Create a dataset with the top 10 countries with highest GDP per capita in 2007.
```{r}
gapminder %>% 
  filter(year == 2007 )%>% 
  arrange(desc(gdpPercap))%>% 
  slice_max(gdpPercap, n = 10)
  
```
Encuentro los 10 países con más ingreso por persona en 2007 para ver quiénes son los más ricos.

## Find the country with the highest life expectancy in each year.
```{r}
gapminder %>%
  group_by(year) %>%
slice_max(lifeExp, n = 1)
```
Cada año busco cuál país tuvo la mayor esperanza de vida.

## Compute the median GDP per capita for each continent.
```{r}
gapminder %>%
  group_by(continent) %>%
  summarise(median_gdpPercap = median(gdpPercap))
```
Calculo la mediana del ingreso por persona para cada continente, que ayuda a no dejarse llevar por números raros.

## For each country, calculate the change in life expectancy between 1952 and 2007.
```{r}
gapminder %>%
 filter(year %in% c(1952, 2007)) %>%
 select(country, year, lifeExp) %>%
 pivot_wider(names_from = year, values_from = lifeExp) %>%
 mutate(change_lifeExp = `2007` - `1952`)
```
Miro cuánto cambió la esperanza de vida en cada país entre 1952 y 2007 para ver quién mejoró más.

## Identify the 5 countries with the largest increase in GDP per capita over time
```{r}
gapminder %>%
  filter(year %in% c(1952, 2007)) %>%
  select(country, year, gdpPercap) %>%
  pivot_wider(names_from = year, values_from = gdpPercap) %>%
  mutate(change = `2007` - `1952`) %>%
  slice_max(change, n = 5)
```
Busco los 5 países que más crecieron en ingreso por persona con el tiempo.

## Notes Adittional
```{r}
gapminder %>%
  filter(year %in% c(1952, 2007)) %>%
  select(country, year, lifeExp) %>%
  pivot_wider(names_from = year, values_from = lifeExp) %>%
  mutate(change_lifeExp = `2007` - `1952`)
```
En esta parte vuelvo a hacer el cálculo del cambio en la esperanza de vida entre 1952 y 2007, pero la dejo aparte para usarla después o para revisarla con más calma.

  

```







