---
title: "Exercise 1: Student Performance Visualization"
author: "Taliana Pirajan"
date: "2026-03-28"
format:
  html:
    theme: flatly
    toc: true
    toc_float: true
    number-sections: true
    code-fold: false
    code-tools: false
    code-copy: false
lang: es
---
## Data

```{r}
library(ggplot2)

students <- data.frame(
  id = 1:20,
  hours_study = c(2,3,4,5,6,3,4,7,8,5,6,7,3,2,9,10,4,6,8,5),
  score = c(50,55,65,70,75,60,66,80,85,72,74,78,58,52,90,95,67,76,88,73),
  gender = rep(c("Male","Female"), 10),
  major = rep(c("Engineering","Business","Arts","Medicine"), 5)
)
```

##  Scatter plot
```{r}
ggplot(students, aes(x=hours_study, y=score)) + geom_point()
```
A medida que aumentan las horas de estudio, el puntaje tiende a subir, lo que muestra una relación positiva entre ambas variables.

##  Blue points
```{r}
ggplot(students, aes(x=hours_study, y=score)) + geom_point(color="blue")
```
El gráfico permite observar con claridad la relación positiva entre horas de estudio y puntaje.

##  Gender color
```{r}
ggplot(students, aes(x=hours_study, y=score, color=gender)) + geom_point()
```
Se observa que tanto hombres como mujeres siguen una tendencia similar en el rendimiento académico.

##  Bigger points
```{r}
ggplot(students, aes(x=hours_study, y=score, color=gender)) + geom_point(size=4)
```
El aumento en el tamaño de los puntos facilita identificar mejor la distribución de los datos.

##  Title + labels + minimal theme
```{r}
ggplot(students, aes(x=hours_study, y=score, color=gender)) +
  geom_point(size=4) +
  labs(title="Study Hours vs Score", x="Hours of Study", y="Score") +
  theme_minimal() +
  theme(
    plot.title = element_text(hjust=0.5),
    axis.title = element_text(size=14),
    legend.position = "none"
  )
```
La presentación del gráfico permite ver de forma clara que al aumentar las horas de estudio también mejora el puntaje.

##  Regression line
```{r}
ggplot(students, aes(x=hours_study, y=score)) +
  geom_point() +
  geom_smooth(color="red")
```
La línea de regresión confirma que existe una relación creciente entre las horas de estudio y el puntaje obtenido

##  Boxplot
```{r}
ggplot(students, aes(x=gender, y=score)) + geom_boxplot()
```
Los puntajes presentan una distribución parecida entre ambos géneros, sin diferencias muy marcadas.

##  Histogram
```{r}
ggplot(students, aes(x=score)) + geom_histogram(bins=5)
```
La mayoría de los puntajes se concentran en valores medios y altos.

## facet_wrap by major
```{r}
ggplot(students, aes(x=hours_study, y=score)) +
  geom_point() +
  facet_wrap(~major)
```
Al separar por carrera se observa el comportamiento de cada grupo de estudiantes de forma individual

##  facet_grid by gender and major
```{r}
ggplot(students, aes(x=hours_study, y=score)) +
  geom_point() +
  facet_grid(gender ~ major)
```
Cada carrera mantiene una tendencia positiva entre estudio y puntaje, aunque con pequeñas variaciones.

## Shape by major
```{r}
ggplot(students, aes(x=hours_study, y=score, shape=major)) +
  geom_point(size=3)
```
La forma de los puntos permite diferenciar mejor cada carrera y comparar su comportamiento.

## Combined aesthetics
```{r}
ggplot(students, aes(x=hours_study, y=score, color=gender, size=score)) +
  geom_point() +
  geom_smooth(color="black") +
  theme_minimal()
```
Se observa que el puntaje aumenta junto con las horas de estudio y que el tamaño de los puntos resalta los valores más altos.

##"Punto 2: Exercise Business Data Visualization with ggplot2"
Taliana Pirajan
2026-03-28

## Creación de la base de datos

```{r}
library(ggplot2)

sales <- data.frame(
  month = rep(month.abb[1:12], 4),
  region = rep(c("North","South","East","West"), each = 12),
  sales = c(
    120,130,125,140,150,160,170,165,155,145,135,125,
    100,110,105,120,130,135,140,138,132,125,118,110,
    90,95,100,110,115,120,125,123,118,112,105,98,
    80,85,88,95,100,105,110,108,102,97,90,85
  ),
  marketing_spend = c(
    20,22,21,23,25,26,28,27,26,24,23,22,
    18,19,18,20,22,23,24,23,22,21,20,19,
    15,16,17,18,19,20,21,20,19,18,17,16,
    12,13,14,15,16,17,18,17,16,15,14,13
  ),
  employees = rep(c(50,45,40,35), each = 12)
)
```

##  Scatter plot of marketing_spend vs sales

```{r}
ggplot(sales, aes(marketing_spend, sales)) +
  geom_point()
```

En este gráfico se observa de manera general cómo se relaciona la inversión en marketing con el nivel de ventas.

##  Change point color to dark green

```{r} 
ggplot(sales, aes(marketing_spend, sales)) +
  geom_point(color = "darkgreen")
```

El color verde facilita distinguir mejor cada observación.

## Map region to color

```{r} 
ggplot(sales, aes(marketing_spend, sales, color = region)) +
  geom_point()
```

Cada región aparece diferenciada visualmente.

## Increase point size

```{r} 
ggplot(sales, aes(marketing_spend, sales)) +
  geom_point(size = 3)
```

El tamaño mejora la lectura de puntos.

## Add plot title

```{r}
ggplot(sales, aes(marketing_spend, sales)) +
  geom_point() +
  ggtitle("Sales vs Marketing Investment")
```

El título resume el análisis.

## Add axis labels

```{r} 
ggplot(sales, aes(marketing_spend, sales)) +
  geom_point() +
  labs(x = "Marketing Spend", y = "Sales")
```

Las etiquetas aclaran el significado de variables.

## Use theme_minimal()

```{r} 
ggplot(sales, aes(marketing_spend, sales)) +
  geom_point() +
  theme_minimal()
```

La presentación visual se vuelve más limpia.

## Center title

```{r} 
ggplot(sales, aes(marketing_spend, sales)) +
  geom_point() +
  ggtitle("Sales vs Marketing Investment") +
  theme(plot.title = element_text(hjust = 0.5))
```

El título centrado mejora equilibrio visual.

## Change axis text size

```{r}
ggplot(sales, aes(marketing_spend, sales)) +
  geom_point() +
  theme(axis.text = element_text(size = 12))
```

Facilita la lectura.

## Place legend at bottom

```{r} 
ggplot(sales, aes(marketing_spend, sales, color = region)) +
  geom_point() +
  theme(legend.position = "bottom")
```

La leyenda se organiza mejor.

## Create line plot

```{r} 
ggplot(sales, aes(month, sales)) +
  geom_line()
```

Se observa evolución mensual de ventas.

## Map region to line color

```{r} 
ggplot(sales, aes(month, sales, color = region, group = region)) +
  geom_line()
```

Cada región muestra tendencia propia.

## Add points

```{r} 
ggplot(sales, aes(month, sales, color = region, group = region)) +
  geom_line() +
  geom_point()
```

Cada mes queda marcado visualmente.

## Rotate x-axis labels

```{r} 
ggplot(sales, aes(month, sales, color = region, group = region)) +
  geom_line() +
  theme(axis.text.x = element_text(angle = 45, hjust = 1))
```

Los meses se leen mejor.

## Highlight North region

```{r} 
ggplot(subset(sales, region == "North"), aes(month, sales, group = 1)) +
  geom_line(color = "blue") +
  geom_point()
```

Se analiza solo la región North.

## Boxplot of sales by region

```{r}
ggplot(sales, aes(region, sales)) +
  geom_boxplot()
```

Permite comparar dispersión de ventas.

## Histogram of marketing_spend

```{r} 
ggplot(sales, aes(marketing_spend)) +
  geom_histogram(bins = 10)
```

Muestra frecuencia de inversión.

## Create line plots faceted by region

```{r}
ggplot(sales, aes(month, sales, group = 1)) +
  geom_line() +
  facet_wrap(~region)
```

Cada región aparece separada.

## Use facet_wrap()

```{r} 
ggplot(sales, aes(month, sales, group = 1)) +
  geom_line() +
  facet_wrap(~region)
```

Facilita comparación visual.

## Multi-aesthetic plot

```{r} 
ggplot(sales, aes(marketing_spend, sales,
                  color = region,
                  size = employees)) +
  geom_point() +
  geom_smooth(method = "lm", se = FALSE) +
  theme_minimal()
```

Integra varias variables en un solo análisis.

##"Punto 3: Exercises with Kaggle Dataset (Customer Churn)"
Taliana Pirajan
2026-03-28 
```{r}
library(ggplot2)

datos_churn <- data.frame(
  tenure = c(1,5,10,12,24,36,48,60,72,3,6,9,15,18,30,42,54,66,70,8),

  monthly_charges = c(
    70,75,80,85,90,95,100,105,110,65,
    72,78,82,88,92,98,102,108,112,76
  ),

  total_charges = c(
    70,375,800,1020,2160,3420,4800,6300,7920,195,
    432,702,1230,1584,2760,4116,5508,7128,7840,608
  ),

  churn = rep(c("Yes","No"), 10),

  contract = rep(
    c("Month-to-month","One year","Two year","Month-to-month"), 5
  ),

  internet_service = rep(
    c("DSL","Fiber optic","DSL","No"), 5
  )
)


```
## Scatter plot: tenure vs monthly_charges

```{r}
ggplot(datos_churn, aes(x=tenure, y=monthly_charges)) +
  geom_point()
```

Se observa una relación creciente entre la permanencia del cliente y los cargos mensuales.

## Color points by churn

```{r}
ggplot(datos_churn, aes(x=tenure, y=monthly_charges, color=churn)) +
  geom_point()
```

 Los clientes con churn y sin churn muestran comportamientos similares en distintos niveles de permanencia.

## Add regression line

```{r}
ggplot(datos_churn, aes(x=tenure, y=monthly_charges, color=churn)) +
  geom_point() +
  geom_smooth(method="lm", se=FALSE, linewidth=1, aes(group=1))
```

La línea muestra una tendencia positiva entre permanencia y cargos mensuales.

## Use minimal theme

```{r}
ggplot(datos_churn, aes(x=tenure, y=monthly_charges, color=churn)) +
  geom_point() +
  theme_minimal()
```

 El gráfico mantiene la misma tendencia con una presentación más limpia.

## Add plot title

```{r}
ggplot(datos_churn, aes(x=tenure, y=monthly_charges)) +
  geom_point() +
  ggtitle("Customer Charges vs Tenure")
```

Se identifica visualmente la relación entre permanencia y cargos.

## Boxplot: monthly_charges by churn

```{r}
ggplot(datos_churn, aes(x=churn, y=monthly_charges)) +
  geom_boxplot()
```

Los cargos mensuales presentan una distribución parecida entre ambos grupos.

## Histograma: Tenure

```{r}
ggplot(datos_churn, aes(tenure)) +
  geom_histogram()
```

 La permanencia se distribuye en distintos intervalos de clientes.

## Change Histogram bins

```{r}
ggplot(datos_churn, aes(tenure)) +
  geom_histogram(bins=5)
```

 Con menos intervalos se observa una agrupación más general.

## Violin plot: monthly_charges by contract

```{r}
ggplot(datos_churn, aes(contract, y=monthly_charges)) +
  geom_violin()
```

 Cada tipo de contrato presenta distinta concentración de cargos.

## Density plot: monthly_charges colored by churn

```{r}
ggplot(datos_churn, aes(monthly_charges, fill=churn)) +
  geom_density(alpha=0.5)
```

 La densidad permite comparar cómo se distribuyen los cargos mensuales.

## Bar plot: count customers by contract

```{r}
ggplot(datos_churn, aes(contract)) +
  geom_bar()
```

 Se observa la frecuencia de clientes por contrato.

## Bar plot filled by churn

```{r}
ggplot(datos_churn, aes(contract, fill=churn)) +
  geom_bar()
```

 Se compara churn dentro de cada contrato.

## Facet scatter plot by internet_service

```{r}
ggplot(datos_churn, aes(tenure, monthly_charges)) +
  geom_point() +
  facet_wrap(~internet_service)
```

 Cada servicio de internet muestra comportamientos distintos.

## Facet wrap by contract

```{r}
ggplot(datos_churn, aes(tenure, monthly_charges)) +
  geom_point() +
  facet_wrap(~contract)
```

 El comportamiento cambia según el contrato.

## Line plot: average monthly charges by tenure

```{r}
ggplot(datos_churn, aes(tenure, monthly_charges)) +
  stat_summary(fun=mean, geom="line")
```

 La media de cargos varía conforme aumenta la permanencia.

## Scatter plot

```{r}
ggplot(datos_churn, aes(x=tenure, y=total_charges, color=churn, size=monthly_charges)) +
  geom_point()
```

 Los cargos totales aumentan con la permanencia.

## Jitter plot: tenure vs churn

```{r}
ggplot(datos_churn, aes(x=churn, y=tenure)) +
  geom_jitter()
```

Se visualiza mejor la dispersión de permanencia por grupo.

## Add transparency to scatter plot

```{r}
ggplot(datos_churn, aes(x=tenure, y=monthly_charges)) +
  geom_point(alpha=0.4)
```

 La transparencia facilita observar puntos superpuestos.

## Customize legend position

```{r}
ggplot(datos_churn, aes(x=tenure, y=monthly_charges, color=churn)) +
  geom_point() +
  theme(legend.position="bottom")
```

 La leyenda se ubica abajo para una lectura más cómoda.

## Create publication-style visualization

```{r}
ggplot(datos_churn, aes(x=tenure, y=monthly_charges, color=churn)) +
  geom_point(size=3) +
  geom_smooth(method="lm", se=FALSE, linewidth=2, aes(group=1)) +
  theme_minimal() +
  labs(
    title="Customer Churn Analysis",
    x="Tenure",
    y="Monthly Charges"
  )
```

La visualización resume la tendencia general entre permanencia y cargos mensuales.

##"Punto 4: Telco Customer Churn" 
Taliana Pirajan
2026-03-29
---
```{r}
library(readr)
library(tidyverse)

churn <- read_csv("C:/Users/Tatiana/Downloads/archive/WA_Fn-UseC_-Telco-Customer-Churn.csv")

names(churn) <- tolower(names(churn))

churn$churn <- as.factor(churn$churn)
churn$contract <- as.factor(churn$contract)
churn$internetservice <- as.factor(churn$internetservice)

head(churn)
```
# Plot tenure distribution

## Ternure 
```{r}
ggplot(churn, aes(tenure)) +
  geom_histogram(bins = 30)
```
 La mayor parte de los clientes se concentra en pocos meses de permanencia.


## Plot monthly charges distribution
```{r}
ggplot(churn, aes(monthlycharges)) +
  geom_histogram(bins = 30)
```
 Los cargos mensuales se distribuyen en varios rangos.

## Plot total charges distribution
```{r}
ggplot(churn, aes(totalcharges)) +
  geom_histogram(bins = 30)
``` 
Los cargos totales presentan mayor frecuencia en valores bajos.

## Bar plot: churn proportion
```{r}
ggplot(churn, aes(churn)) +
  geom_bar()
``` 
 Hay más clientes que permanecen que clientes que cancelan.

## Boxplot: monthly charges vs churn
```{r}
ggplot(churn, aes(churn, monthlycharges)) +
  geom_boxplot()
```
 Se observan diferencias en los cargos mensuales según cancelación.

## Density plot: monthly charges by churn
```{r}
ggplot(churn, aes(monthlycharges, fill = churn)) +
  geom_density(alpha = 0.4)
```
 La distribución permite comparar ambos grupos.

## Churn by contract type
```{r}
ggplot(churn, aes(contract, fill = churn)) +
  geom_bar(position = "fill")
```
 El contrato influye en la permanencia del cliente.

## Churn by internet service
```{r}
ggplot(churn, aes(internetservice, fill = churn)) +
  geom_bar(position = "fill")
```
El servicio de internet muestra diferencias en cancelación.

## Charges vs tenure
```{r}
ggplot(churn, aes(tenure, monthlycharges)) + geom_point(alpha = 0.4)
```
Se observa cómo cambian los cargos mensuales según el tiempo de permanencia.

## Charges vs tenure colored by churn
```{r}
ggplot(churn, aes(tenure, monthlycharges, color = churn)) + geom_point(alpha = 0.4)
```
Los clientes que cancelan y los que permanecen presentan comportamientos distintos.

##  Add regression line
```{r}
ggplot(churn, aes(tenure, monthlycharges, color = churn)) + geom_point(alpha = 0.4) + geom_smooth(method = "lm")
```
La línea muestra la tendencia general entre permanencia y cargos mensuales.

## Facet by contract
```{r}
ggplot(churn, aes(tenure, monthlycharges)) + geom_point(alpha = 0.4) + facet_wrap(~contract)
```
Cada tipo de contrato presenta una distribución diferente.

## Facet by internet service
```{r}
ggplot(churn, aes(tenure, monthlycharges)) + geom_point(alpha = 0.4) + facet_wrap(~internetservice)
```
El servicio de internet también influye en el comportamiento de los datos.

## Bubble plot
```{r}
ggplot(churn, aes(tenure, totalcharges, size = monthlycharges, color = churn)) + geom_point(alpha = 0.6)
```
El tamaño de los puntos permite comparar mejor los cargos mensuales.

## Publication-style plot
```{r}
ggplot(churn, aes(tenure, monthlycharges, color = churn)) + geom_point(alpha = 0.4) + geom_smooth(se = FALSE) + theme_minimal() + labs(title = "Customer Churn Analysis", x = "Customer Tenure", y = "Monthly Charges")
```
La gráfica resume de forma clara la relación entre permanencia y cargos.


